臺灣新北地方法院板橋簡易庭民事簡易判決
110年度板簡字第318號
原      告  王秋梅  


被      告  黃有全  
上列當事人間請求侵權行為損害賠償事件，原告提起刑事附帶民
事訴訟，經本院刑事庭裁定移送前來（本院109年度交附民字第8
9號），經本院於民國111年10月20日言詞辯論終結，判決如下：
    主      文
被告應給付原告新臺幣壹拾壹萬壹仟玖佰壹拾陸元，及自民國一
百零九年八月二十八日起至清償日止，按週年利率百分之五計算
之利息。
原告其餘之訴駁回。
訴訟費用由被告負擔百分之十八，餘由原告負擔。
本判決第一項得假執行。
原告其餘假執行之聲請駁回。
    事實及理由
壹、程序部分：
    被告經合法通知，未於最後言詞辯論期日到場，核無民事訴
    訟法第386條各款所列情形，爰依原告聲請，由其一造辯論
    而為判決。
貳、實體部分：
一、原告主張：被告於民國108年10月31日20時10分，無照駕駛
    車牌號碼000-0000號自用小客車，沿新北市板橋區民生路2
    段往縣民大道方向行駛，行經新北市○○區○○路0段○○○○○0號
    出口前，本應注意車前狀況，並隨時採取必要之安全措施，
    而依當時情形，並無不能注意之情事，竟疏未注意及此，貿
    然跨行兩車道行駛，致與同向原告所駕駛訴外人王彭月琴所
    有之車牌號碼000-0000號普通重型機車（下稱系爭車輛）發
    生碰撞（下稱系爭事故），致原告人車倒地，因而受有左側
    顳骨骨折併硬腦膜外出血、左側大腿骨（左側近端股骨）骨
    折等傷害（下稱系爭傷害），系爭車輛及原告當時配戴穿著
    之安全帽及雨衣亦因此被毀損，精神上受有相當之痛苦，支
    出醫療含診斷證明費用新臺幣（下同）12,548元、復健海綿
    費用200元、交通費用4,670元、系爭車輛修復費用2,300元
    、鑑定費用3,000元，並受有相當於看護費用之損失69,500
    元、不能工作損失224,000元、安全帽與雨衣財物損失2,280
    元及非財產上損失30萬元，爰本於侵權行為之法律關係，依
    民法第184條第1項前段、第2項、第191條之2、第193條第1
    項、第196條、第195條第1項規定，請求被告賠償等語。並
    聲明：⒈被告應給付原告618,498元，及自起訴狀繕本送達翌
    日起至清償日止，按週年利率5％計算之利息。⒉願供擔保請
    准宣告假執行。
二、被告未於最後言詞辯論期日到場，據其之前言詞辯論及提出
    之書狀所為之聲明及陳述則以：原告應負一半肇事責任，又
    原告應無專人看護之必要，原告請求交通費用中高鐵票及部
    分計程車費用部分實無理由，請求安全帽與雨衣財物損失部
    分則未舉證等語資為抗辯。並聲明：原告之訴駁回。
三、本院之判斷：
  ㈠原告主張被告於上開時間無照駕駛車牌號碼000-0000號自用
    小客車，沿新北市板橋區民生路2段往縣民大道方向行駛，
    行經新北市○○區○○路0段○○○○○0號出口前，過失未注意車前
    狀況，並隨時採取必要之安全措施，貿然跨行兩車道行駛，
    致與同向原告所駕駛王彭月琴所有之系爭車輛發生碰撞之系
    爭事故，致原告受有系爭傷害，系爭車輛亦因此被毀損等事
    實，業據本院刑事庭以109年度交訴字第32號刑事判決被告
    犯無駕駛執照駕車而過失傷害罪刑確定，有刑事判決可稽，
    並經本院依職權調取刑事偵審卷宗審閱屬實，且為被告所不
    爭執（見本院卷第85頁），堪信原告主張被告之上揭侵權行
    為事實為真實。
  ㈡按因故意或過失，不法侵害他人之權利者，負損害賠償責任
    。違反保護他人之法律，致生損害於他人者，負賠償責任。
    汽車、機車或其他非依軌道行駛之動力車輛，在使用中加損
    害於他人者，駕駛人應賠償因此所生之損害。不法侵害他人
    之身體或健康者，對於被害人因此喪失或減少勞動能力或增
    加生活上之需要時，應負損害賠償責任。不法侵害他人之身
    體、健康、名譽、自由、信用、隱私、貞操，或不法侵害其
    他人格法益而情節重大者，被害人雖非財產上之損害，亦得
    請求賠償相當之金額。不法毀損他人之物者，被害人得請求
    賠償其物因毀損所減少之價額，民法第184條第1項前段、第
    2項前段、第191條之2前段、第193條第1項、第195條第1項
    前段、第196條分別定有明文。本件被告既經認定有上述侵
    權行為，不法侵害原告之身體，並不法毀損系爭車輛，被告
    自應依上規定負侵權行為損害賠償責任。茲就原告請求項目
    及金額逐一審酌如下：
  ⒈醫療含診斷證明費用、復健海綿費用：
    原告主張因系爭事故受有系爭傷害致支出醫療含診斷證明費
    用12,548元及復健海綿費用200元，業據提出亞東紀念醫院
    、宇康復健科診所診斷證明書與醫療費用收據、免用統一發
    票收據等為證（見附民卷第9頁至第35頁、第41頁至第49頁
    、第58頁、第59頁），經核該等費用均與系爭傷害之治療、
    復健或損害證明有關，被告對原告請求復健海綿及診斷證明
    費用亦無爭執，則原告請求醫療含診斷證明費用12,548元及
    復健海綿費用200元，自屬有據。
  ⒉交通費用：
    原告主張因系爭事故受有系爭傷害不良於行，致支出往返就
    醫或復健之交通費用4,670元，雖提出108年11月21日、108
    年11年22日、108年11月26日、108年12月1日、108年12月4
    日、108年12月12日、108年12月17日、109年1月1日、109年
    1月28日計程車乘車證明、109年1月26日高鐵車票等為證（
    見附民卷第49頁至第53頁、第60頁至第64頁），然原告並未
    舉證前揭日期有實際往返就醫或復健（與原告所提醫療費用
    收據記載之就醫或復健日期不符），亦未證明高鐵車票與系
    爭傷害間之關連性，尚有1紙計程車乘車證明未載有日期（
    見本院卷第64頁），難謂與系爭傷害之就醫或復健有關，不
    能認係因被告之侵權行為而增加之生活上需要，則原告請求
    交通費用4,670元，要屬無據。
  ⒊看護費用：
　　原告因系爭事故受有系爭傷害於108年10月31日急診即入院
    ，同日轉至加護病房，於108年11月1日轉至普通病房，於10
    8年11月10日出院，出院後醫師囑言需專人照顧1個月，有亞
    東紀念醫院診斷證明書可查（見附民卷第9頁、第11頁），
    衡之原告所受傷勢為左側顳骨骨折併硬腦膜外出血、左側大
    腿骨（左側近端股骨）骨折，足認原告於普通病房住院10日
    及出院後1個月內需專人看護，而原告主張住院期間以每日
    看護費用為2,000元、出院後每日看護費用為1,100元尚屬合
    理，則原告請求看護費用53,000元（計算式：102,000元＋3
    01,100元），洵屬有據；逾此範圍之請求，則屬無據，不
    能准許。
  ⒋不能工作損失：
　　原告因系爭事故受有系爭傷害，出院後需休養3個月不能工
    作，有亞東紀念醫院診斷證明書、該院111年6月1日亞病歷
    字第1110601011號函可查（見附民卷第11頁、本院卷第127
    頁），足認原告於108年11月1日（起日依原告主張）至108
    年11月10日之住院期間及出院後3個月需休養不能工作，而
    原告於系爭事故時之每月薪資為28,000元，於108年11月1日
    起至109年6月30日止均留職停薪未支薪，有振浩科技有限公
    司出具之在職薪資證明書及該公司111年5月16日函可考（見
    附民卷第37頁、第39頁、本院卷第113頁），則原告請求3個
    月又10日之不能工作損失93,333元（計算式：328,000元＋1
    /328,000元，元以下四捨五入），容屬有據；逾此範圍之
    請求，則屬無據，不應准許。
  ⒌機車修復費用：
  ①按按物被毀損時，被害人除得依民法第196條請求賠償外，並
    不排除民法第213條至第215條之適用。依民法第196條請求
    賠償物被毀損所減少之價額，得以修復費用為估定之標準，
    但以必要者為限。債權人得將債權讓與於第三人。債權之讓
    與，非經讓與人或受讓人通知債務人，對於債務人不生效力
    。但法律另有規定者，不在此限。受讓人將讓與人所立之讓
    與字據提示於債務人者，與通知有同一之效力，民法第294
    條第1項前段、第297條第1項、第2項定有明文。系爭車輛因
    系爭事故被毀損，而原告主張已自系爭車輛所有權人王彭月
    琴受讓系爭車輛之損害賠償債權，業據提出車禍權利同意讓
    渡書為證（見本院卷第31頁），該讓渡書已提示交付被告收
    受（見本院卷第157頁），堪認系爭車輛之損害賠償債權已
    經王彭月琴讓與原告，並對被告發生效力，原告自得依前開
    侵權行為及債權讓與之規定請求被告賠償損害。
  ②系爭車輛因被毀損致支出修復費用2,300元，且修復費用均為
    零件費用，為原告所自承（見本院卷第88頁），並有估價單
    可按（見附民卷第60頁），又依營利事業所得稅結算申報查
    核準則第95條第6項規定「固定資產提列折舊採用平均法、
    定率遞減法或年數合計法者，以一年為計算單位；其使用期
    間未滿一年者，按實際使用之月數相當於全年之比例計算之
    ；不滿一月者，以月計」，及行政院所頒「固定資產耐用年
    數表」及「固定資產折舊率表」規定，機車之耐用年數為3
    年，依定率遞減法每年折舊千分之536，而系爭車輛於106年
    7月（推定15日）出廠，有車輛詳細資料報表可參，至系爭
    事故時之使用期間應以2年4月計算，則原告得請求扣除折舊
    後之餘額407元；逾此範圍之請求，則屬無據，不能准許。
  ⒍鑑定費用：
　　按當事人為伸張權利所必要支出之費用，如可認為係因他造
    侵權行為所受之損害，即加害行為與損害賠償範圍間有相當
    因果關係者，均非不得向他造請求賠償。此處所謂相當因果
    關係，係以行為人之行為所造成之客觀存在事實為觀察，依
    吾人智識經驗判斷，無此行為，必不發生此損害；有此行為
    ，通常即足發生此種損害者，為有因果關係；有此行為，通
    常亦不生此種損害者，即無因果關係（最高法院99年度台上
    字第224號判決參照）。原告主張支出系爭事故之鑑定費用1
    ,500元，有郵政匯票可佐（見本院卷第91頁），審之倘無系
    爭事故之發生，原告將不致支出此鑑定費用，然因被告之侵
    權行為肇致系爭事故之發生，致原告必須支出，此費用之支
    出應認與被告之侵權行為間有相當因果關係，被告對此費用
    亦不爭執（見本院卷第88頁），則原告請求鑑定費用3,000
    元，尚屬有據。
  ⒎安全帽與雨衣財物損失：
　　原告主張安全帽與雨衣因系爭事故被毀損，未提出該等物品
    因系爭事故被毀損之證明，則原告請求安全帽與雨衣財物損
    失2,280元，即屬無據，不應准許。
  ⒏精神慰撫金：
    按慰藉金之賠償須以人格權遭遇侵害，使精神上受有痛苦為
    必要，其核給之標準固與財產上損害之計算不同，然非不可
    斟酌雙方身分資力與加害程度，及其他各種情形核定相當之
    數額。又以人格權遭遇侵害，受有精神上之痛苦，而請求慰
    藉金之賠償，其核給之標準，須斟酌雙方之身分、地位、資
    力、經濟狀況、加害程度、受損情況及其他各種情形核定相
    當之數額。本院審酌原告因被告之侵權行為致受有系爭傷害
    ，於108年10月31日至108年11月10日住院，出院後醫師囑言
    需專人照顧1個月及休養3個月，且應避免負重行走，有亞東
    紀念醫院診斷證明書可憑（見附民卷第9頁、第11頁），足
    認其精神上受有相當之痛苦，參酌原告學歷高職畢業（見個
    人戶籍資料查詢結果），原任行政專員，現無工作，被告學
    歷高職畢業（見個人戶籍資料查詢結果），原從事打零工、
    快遞工作，月薪約3萬元，及本院依職權調取之兩造稅務電
    子閘門財產所得調件明細表（見限閱卷，因涉及隱私及個人
    資料，不予揭露），茲斟酌兩造之身分、地位、資力、經濟
    狀況、被告侵害程度、過失情節與程度、對原告所造成之損
    害、原告所受身體及精神上痛苦程度等一切情狀，認原告請
    求精神慰撫金15萬元為適當。
  ⒐原告得請求賠償總額為312,488元。
  ㈢按損害之發生或擴大，被害人與有過失者，法院得減輕賠償
    金額或免除之，民法第217條第1項定有明文。此項規定之目
    的在謀求加害人與被害人間之公平，故在裁判上法院得以職
    權減輕或免除之（最高法院97年度台上字第1291號判決參照
    ）。其立法目的在於平衡被害人與加害人之賠償責任，即於
    被害人本身，或其代理人或使用人對於損害之發生或擴大與
    有過失時，由法院斟酌情形，減輕或免除加害人之賠償金額
    ，以免失諸過苛。因之不論加害人之行為係故意或過失，僅
    須被害人或其代理人或使用人就損害之發生或擴大，有應負
    責之事由，不問其係出於故意或過失，基於衡平原則及誠實
    信用原則，即有該法條所定過失相抵原則之適用。查被告就
    系爭事故之發生固有未注意車前狀況跨行兩車道行駛之過失
    ，但原告亦有變換車道未注意安全距離之過失，有刑事判決
    及新北市政府車輛行車事故鑑定會新北車鑑字第0000000號
    鑑定意見書可稽（見本院卷第95頁至第99頁），足見原告之
    行為亦為其損害之共同原因，而就損害之發生與有過失，應
    有過失相抵規定之適用，本院審酌雙方原因力之強弱、肇事
    情節及過失之輕重，認原告、被告就系爭事故各負50％之過
    失責任，自應減輕被告50％之賠償責任。從而，原告得請求
    賠償金額312,488元，按過失比例酌減50％後，原告僅得請求
    被告賠償156,244元。
  ㈣按因汽車交通事故致受害人傷害或死亡者，不論加害人有無
    過失，請求權人得依本法規定向保險人請求保險給付或向財
    團法人汽車交通事故特別補償基金請求補償。特別補償基金
    依第40條規定所為之補償，視為損害賠償義務人損害賠償金
    額之一部分；損害賠償義務人受賠償請求時，得扣除之，強
    制汽車責任保險法第7條、第42條第1項分別定有明文。查原
    告因系爭事故已領取傷害醫療費用補償金44,328元，有財團
    法人汽車交通事故特別補償基金111年9月19日補償發字第11
    11005080號函暨所附資料可按（見本院卷第145頁至第151頁
    ），依上規定，被告受賠償請求時，得全額扣除，經扣除該
    補償金全額後，原告得請求被告賠償金額為111,916元（計
    算式：156,244元－44,328元）。
  ㈤按給付無確定期限者，債務人於債權人得請求給付時，經其
    催告而未為給付，自受催告時起，負遲延責任。其經債權人
    起訴而送達訴狀，或依督促程序送達支付命令，或為其他相
    類之行為者，與催告有同一之效力。遲延之債務，以支付金
    錢為標的者，債權人得請求依法定利率計算之遲延利息。應
    付利息之債務，其利率未經約定，亦無法律可據者，週年利
    率為5％，民法第229條第2項、第233條第1項前段、第203條
    分別定有明文。本件係侵權行為損害賠償之債，以支付金錢
    為標的，無確定期限，未約定利率，則原告請求自起訴狀繕
    本送達翌日即109年8月28日起（見附民卷第65頁）至清償日
    止，按週年利率5％計算之利息，於法有據。
四、綜上所述，原告本於侵權行為之法律關係，依民法第184條
    第1項前段、第2項、第191條之2、第193條第1項、第195條
    第1項、第196條規定，請求被告給付111,916元，及自109年
    8月28日起至清償日止，按週年利率5％計算之利息，為有理
    由，應予准許；逾此部分之請求，為無理由，應予駁回。
五、本件係就民事訴訟法第427條第2項訴訟適用簡易程序所為被
    告敗訴之判決，應依同法第389條第1項第3款規定，職權宣
    告假執行；至原告敗訴部分，其假執行之聲請因訴之駁回而
    失所附麗，應併駁回之。
六、本件事證已臻明確，兩造其餘攻擊防禦方法及證據，經審酌
    後與判決之結果不生影響，爰不一一論列。 
據上論結，本件原告之訴為一部有理由，一部無理由，依民事訴
訟法第436條第2項、第385條第1項前段、第79條、第389條第1項
第3款，判決如主文。
中　　華　　民　　國　　111 　年　　11　　月　　11　　日
                    臺灣新北地方法院板橋簡易庭
　　　　　　　　　　　　法  官  陳佳君
附表
折舊時間           金額
第1年折舊值        2,300×0.536=1,233
第1年折舊後價值    2,300-1,233=1,067
第2年折舊值        1,067×0.536=572
第2年折舊後價值    1,067-572=495
第3年折舊值        495×0.536×(4/12)=88
第3年折舊後價值    495-88=407　　
以上正本係照原本作成。　　　　　　　
如不服本判決，應於送達後20日內，向本院提出上訴狀並表明上
訴理由，如於本判決宣示後送達前提起上訴者，應於判決送達後
20日內補提上訴理由書（須附繕本）。
如委任律師提起上訴者，應一併繳納上訴審裁判費。 
中　　華　　民　　國　　111 　年　　11　　月　　11　　日
                        書記官  李庭君